【裁判字號】    95,交聲,493
【裁判日期】    950711
【裁判案由】    聲明異議
【裁判全文】
臺灣臺南地法院交通事件裁定           95年度交聲字第493號
原處分機關  交通部公路總局嘉義區監理所臺南監理站
異  議  人  甲  ○
即受處分人
上列受處分人因違反道路交通管理處罰條例案件，對於交通部公
路總局嘉義區監理所臺南監理站民國95年4月6日所為之裁決處分
（處分案號：嘉監南字第裁74-S00000000號）聲明異議，本院裁
定如下：
    主  文
異議駁回。
    理  由
一、本件異議意旨略以：
  (一)異議人即受處分人甲○（下稱異議人）於民國94年12月11日
    與嚴元男於永華路2 段與平豐路口發生車禍事件，行車事故
    鑑定委員會於95年1 月24日以南鑑字第0955900326號函鑑定
    結果，認異議人未讓幹道車先行，嚴員則超速行駛未注意來
    車，針對此點異議人於95年2 月20日因對方超速導致異議人
    於停止線前安全範圍內無法見到該車輛，即無法看見又要如
    何禮讓，故再提覆議，臺灣省政府亦於95年3月6日以府覆議
    字第0950300221號函請臺南市警局交通隊提供相關資料覆議
    中。
  (二)臺南市警局於收文後於95年3 月14日開出罰單，且罰單內容
    對異議人十分不當，難道依道路交通標誌標線號誌設置規則
    第211 條第1項第2款，規定於閃紅燈前停車再開，且視線範
    圍內也確定無來車，欲因對方的超速導致要背上未讓幹道車
    先及致人受傷的罪嗎？異議人何其無辜，受傷的4人中有3人
    是自己的親人，且被超速車攔腰撞上，又要背負如此罪名，
    情何以堪等語。
二、按汽車駕駛人，爭道行駛，支線道車不讓幹線道車先行者，
    處新臺幣600 元以上1,800元以下罰鍰，並記違規點數1點；
    汽車駕駛人，駕駛汽車違反道路交通安全規則，因而肇事致
    人受傷者，記違規點數3 點，道路交通管理處罰條例（下稱
    處罰條例）第45條第9款、第61條第3項及第63條第1項第1款
    分別定有明文。次按汽車行駛至交岔路口，其行進、轉彎，
    應遵守燈光號誌之指示，道路交通安全規則第102條第1項第
    1 款亦規定甚明；而閃光紅燈表示「停車再開」，車輛應減
    速接近，先停止於交岔路口前，讓幹道車優先通行後認為安
    全時，方得續行，道路交通標誌標線號誌設置規則第211 條
    第1項第2款亦定有明文。所謂「支線道車應讓幹線道車先行
    」之規定，旨在使幹線道車即有道路優先通行權之車輛優先
    支線道車先行。至支線道車是否已讓幹線道車先行，應係以
    支線道車是否會與幹線道車發生衝突、碰撞為其判斷之標準
    ，而非僅以支線道車駕駛人之主觀片面之認定作為唯一推論
    之基礎。易言之，若支線道車行駛至交岔路口，而幹線道車
    未有其他相關事證，足以認定有特殊異常行駛之情形（例如
    ：嚴重超速行駛），仍不能避免與之發生行車上之衝突、碰
    撞時，則支線道車之汽車駕駛人即難認已讓幹線道車優先通
    行。因之，縱使支線道車之汽車駕駛人主觀上認定業已讓幹
    線道車優先通行，然尚不得據此推論其並未違反應讓幹線道
    車優先通行之注意義務，合先敘明。
三、經查：
  (一)本件異議人於94年12月11日0時20分許，駕駛車牌號碼X3-92
    11號自小客車，沿臺南市○○路由北往南行駛，行經設有閃
    光紅燈之平豐路與永華路2 段交岔路口時，未暫停讓幹線道
    車先行，貿然通過該路口，與嚴元男所駕駛車牌號碼0809-G
    J號自小客車發生碰撞，造成X3-9211號自小客車內之乘客張
    賴過、張永杰、黃佳玲，及0809-GJ 號自小客車乘客吳佩玲
    受傷等事實，案經臺南市警察局員警調查後掣單舉發，並經
    原處分機關即交通部公路總局嘉義區監理所臺南監理站裁處
    以異議人違反處罰條例第45條第9款、第61條第3項前段、第
    63條第1項第1款等規定，裁處罰鍰600元，並記違規點數4點
    等事實，有卷附臺南市警察局南市警交字第S00000000 號舉
    發違反道路交通管理事件通知單、原處分機關嘉監南字第裁
    74-S00000000號違反道路交通管理事件裁決書、臺南市警察
    局95年4月27日南市警交字第09550137810號函暨附異議人與
    嚴元男之警詢筆錄、道路交通事故現場圖、道路交通事故調
    查報告表(一)(二)及交通事故現場暨傷情照片12幀等可稽。
  (二)依卷附道路交通事故現場圖及道路交通事故調查報告表所載
    ，可認永華路2 段行向路口處，係設有閃光黃燈號誌；而平
    豐路行向之路口處，則設有閃光紅燈號誌，且該號誌設施，
    於本件車禍發生時，均係正常運作，本件平豐路來車，就肇
    事地點之交岔路口而言，確係支線道車無疑。則異議人駕車
    由平豐路行近本件肇事地點之交岔路口時，其所駕駛之自小
    客車，既屬支線道車，且其行向路口並設有閃光紅燈號誌，
    異議人本應依前述道路交通安全規則之規定，遵守燈光號誌
    之指示，先停止於交岔路口讓幹道車先行。而依異議人於警
    詢中陳稱：「（事故前你車速如何？事故前有無看見對方自
    何方向駛來？兩車距離幾公尺？）我車速度大約40至50公里
    左右。當我發現危險時有瞄到對方車從我車右方駛來，但看
    到時已經撞上。」、「‧‧‧我媽媽張賴過及我兒子張永杰
    及我太太黃佳玲有受傷。」等語（參卷附94年12月11日警詢
    筆錄）。再參諸現場蒐證照片所示，本件交通事故造成0809
    -GJ 號自小客車車頭毀損、異議人所駕駛上開自小客車右側
    車身嚴重凹損，且造成0809-GJ 號自小客車附載乘客吳佩玲
    額頭受有擦傷，故依上開證據顯示，足認異議人確未暫停讓
    幹線道車先行，即貿然進入交岔路口，以致與由嚴元男所駕
    駛沿屬幹線道之永華路2段，行經該路口之0809-GJ號自小客
    車發生碰撞，並造成X3-9211 號自小客車附載乘客張賴過、
    張永杰、黃佳玲及0809-GJ 號自小客車附載乘客吳佩玲受傷
    之結果，故異議人於上開時、地，駕車而有支線道車不讓幹
    道車先行，以及違反道路交通安全規則，因而肇事致人受傷
    之違規行為，應可認定。
  (三)本件車禍肇責經送往臺灣省臺南區車輛行車事故鑑定委員會
    鑑定結果，認為「一甲○駕駛小客車，行經設有閃光紅燈號
    誌肇事岔路口，支線道車未讓幹線道車先行，為肇事原因。
    二嚴元男駕駛小客車，行經設有閃光黃燈號誌岔路口，超速
    行駛，未注意車前狀況，同為肇事原因。」，嗣經異議人聲
    請再送臺灣省車輛行車事故覆議鑑定委員會鑑定結果為「一
    甲○於夜間駕駛自小客車，行經閃光紅燈號誌路口，支道車
    未暫停讓幹道車先行，為肇事主因。二嚴元男於夜間駕駛自
    小客車，行經閃光黃燈號誌路口，未減速接近注意安全小心
    通過，為肇事次因。」等情，有臺灣省臺南區車輛行車事故
    鑑定委員會95年1 月24日第941149號鑑定意見書及臺灣省車
    輛行車事故覆議鑑定委員會95年4月14日府覆議字第9520160
    號函存卷可憑，益證異議人確有支線道車未暫停讓幹線道車
    先行之違規行為。至於嚴元男駕駛自小客車行經設有閃光黃
    燈之交岔路口時，未減速接近注意安全小心通過等駕駛行為
    ，亦為本件車禍發生之肇事次因等情，惟異議人之交通違規
    責任，並不能因此相抵，異議人上開所辯，尚不足採。
  (四)綜上所述，異議人於前述時、地，駕駛上揭自小客車，有支
    線道車不讓幹線道車先行而爭道行駛，而違反道路交通安全
    規則因而肇事致人受傷之違規事實，既可認定，則原處分機
    關引用處罰條例第45條第9款、第61條第3項前段及第63條第
    1項第1款等規定，裁處異議人罰鍰600元，並記違規點數4點
    ，於法即無不當，本件異議無理由，應予駁回。
四、據上論斷，應依道路交通案件處理辦法第19條，裁定如主文
    。
中    華    民    國    95    年    7     月    11    日
                    交通法庭  法  官  張維君
以上正本證明與原本無異。
如不服本裁定，應於收受送達後5日內向本院提出抗告狀（應附
繕本）。
                              書記官  陳慧玲
中    華    民    國    95    年    7     月    11    日


司法院資訊處製作；財團法人民間司法改革基金會備份。
